【裁判字號】    99,上易,798
【裁判日期】    990430
【裁判案由】    傷害
【裁判全文】
臺灣高等法院刑事判決                 99年度上易字第798號
上  訴  人  臺灣士林地方法院檢察署檢察官
被      告  乙○○
上列上訴人因被告傷害案件，不服臺灣士林地方法院98年度易字
第392號，中華民國99年2月24日第一審判決（起訴案號：臺灣士
林地方法院檢察署98年度偵字第6745號），提起上訴，本院判決
如下：
    主  文
上訴駁回。
    理  由
一、按刑事訴訟法第350條、第361條、第362條、第367條規定，
    不服地方法院之第一審判決而上訴者，須提出上訴書狀，並
    應敘述具體理由，為上訴必備之程式；其所提出之書狀未敘
    述上訴理由，或僅曾以言詞陳述上訴理由者，均應於上訴期
    間屆滿後20日內補提理由書於第一審法院。惟原審法院對上
    訴書狀有無記載理由，僅應為形式上之審查，認有欠缺，且
    未據上訴人自行補正者，始應定期間先命補正，至於上訴理
    由是否具體，係屬第二審法院審查範圍，不在命補正之列（
    參照刑事訴訟法第361條之立法意旨）。倘上訴人已提出上
    訴理由，但所提非屬具體理由者，應由第二審法院以上訴不
    合法律上之程式，判決駁回之。而所謂具體理由，必係依據
    卷內既有訴訟資料或提出新事證，指摘或表明第一審判決有
    何採證認事、用法或量刑等足以影響判決本旨之不當或違法
    ，而構成應予撤銷之具體事由，始克當之；倘僅泛言原判決
    認定事實錯誤、違背法令、量刑失之過重或輕縱，而未依上
    揭意旨指出具體事由，或形式上雖已指出具體事由，然該事
    由縱使屬實，亦不足以認為原判決有何不當或違法者，皆難
    謂係具體理由，俾與第二審上訴制度旨在請求第二審法院撤
    銷、變更第一審不當或違法之判決，以實現個案救濟之立法
    目的相契合，並節制濫行上訴（最高法院97年度台上字第89
    2號裁判意旨參照）。
二、本件原判決以告訴人甲○○固受有臉、頭皮及頸之挫傷，然
    尚無法證明該傷勢確係被告所造成。且當日係告訴人前往被
    告住處對被告施以傷害，告訴人因此受法院判處拘役15日確
    定在案等情，有臺灣士林地方法院98年度審易字第296號判
    決可參，並被告聘僱之菲傭 Monteagudo,Loicel Dela Cruz
    亦證述親見告訴人歐打被告，被告為保護自己有一手護頭一
    手揮舞等語，尚難認被告有故意傷害告訴人之事實，益見告
    訴人指述係被告對其拳打腳踢，其沒有傷害被告云云，顯與
    事實未合。再者，對照到場員警林威鋒、劉韋宏各別所製作
    之職務報告，一份記載「乙○○稱與隔壁住戶因牆上竹籬笆
    架設與花盆擺放問題發生口角並有拉扯情事，甲○○進入他
    們家停車場後拿起圍牆上的花盆往地上扔，花盆彈起後掉落
    在乙○○家中賓士車的引擎蓋上後花盆又彈起打到乙○○的
    眼睛」、另份記載「乙○○稱與隔壁住戶因牆上竹架架設問
    題於先前發生口角、並有拉扯情事，且甲○○將乙○○住家
    內之花盆由牆上拿下置於地上」等語，二份記載內容已不盡
    相同，佐以該二名員警於案發當時並未在場，既無親身經歷
    ，僅係於事後聽聞，亦不足為不利被告之認定。因認公訴人
    所指告訴人之指述、汐止國泰綜合醫院診斷證明書及員警林
    威鋒、劉韋宏上開職務報告書等證據，均不足認告訴人之傷
    勢係被告基於傷害之犯意所為，故為無罪之諭知。原判決已
    詳敘其所憑證據、認定理由，從形式上觀察，原判決並無違
    背經驗法則、論理法則等違背法令之情形。
三、檢察官提起上訴，所提書狀敘明上訴理由雖以：證人林威
    鋒、劉韋宏、甲○○於檢察事務官訊問時之陳述，本無庸具
    結，被告於言詞辯論終結前復未聲明異議，因認有證據能力
    ，原審誤認上開筆錄未依法具結，應無證據能力云云，於法
    有違。告訴人於偵查、原審均一致指稱：伊與被告有爭吵
    ，被告因而拳頭打伊，被告家之菲傭並有站出來勸架等語，
    原審遽認告訴人指述有瑕疵，亦有未當。又證人Monteagudo
    , Loicel Dela Cruz於原審亦證稱：兩個人都打來打去等語
    ，證人即員警林威鋒、劉韋宏亦證稱：伊等獲報後5分鐘內
    抵達現場，該時被告與告訴人都有受傷，告訴人亦因傷害被
    告而遭判處拘役15日，可知被告與告訴人間應係相互拉扯，
    足證被告有傷害之犯行云云。
四、經查：
  (一)公訴人固認證人林威鋒及劉韋宏於檢察事務官面前之陳述應
    有證據能力云云，惟：證人林威鋒及劉韋宏，於檢察事務官
    面前之陳述，雖無庸具結，然因屬被告以外之人於審判外之
    陳述，又被告於原審準備程序時，對於檢察官所提之證據方
    法，業已表示否認警察陳述之證明力，雖因被告未委任律師
    ，對於證明力、證據能力容有混淆，仍無礙於被告已對上開
    證人林威峰、劉韋宏於檢察事務官之陳述，有所爭執之情。
    公訴人復未主張上開筆錄有何例外得為證據之情形，依刑事
    訴訟法第159條第1項規定，仍應認無證據能力。從而，原判
    決以證人林威鋒、劉韋宏於檢察事務官詢問時所為之陳述，
    未依法具結為由，認無證據能力，固有未洽，惟其無證據能
    力之結論仍然相同，因認不影響證據取捨之認定。
  (二)另公訴人認告訴人甲○○於檢察事務官面前之陳述應有證據
    能力，且依告訴人之指訴，及證人林威鋒、劉韋宏、Montea
    gudo, Loicel Dela Cruz之證述，可認被告有傷害犯行云云
    ，又告訴人甲○○於檢察事務官詢問時所為之陳述，係以告
    訴人身分傳喚，依法本無庸具結，被告復未爭執其證據能力
    ，原判決以未依法具結為由，認無證據能力一節，固有未洽
    。然：
  1.縱認證人林威鋒、劉韋宏於檢察事務官面前所為之陳述，有
    證據能力，然觀諸證人林威鋒係證稱：他們表示因為糾紛，
    兩人有拉扯。告訴人說因為有拉扯，所以他臉上有傷勢。告
    訴人這樣表示時，被告可能在旁邊云云（第6745號偵卷第14
    頁）、證人劉韋宏證稱；他們表示因為糾紛，兩人有拉扯。
    伊印象中兩個都有受傷云云（第6745號偵卷第14頁），可見
    上開證人林威鋒、劉韋宏僅係聽聞告訴人所述，並非親自見
    聞，尚難證明告訴人之傷勢確係被告所造成。
  2.參以證人即被告聘僱之菲傭Monteagudo, Loicel Dela Cruz
    於原審證稱：告訴人抓被告的頭髮將被告推向鐵門旁的牆壁
    ，被告為了保護自己有用雙手擋臉，伊有看到告訴人用左手
    抓被告頭髮、右手揮了一拳打被告臉，後來被告眼睛紅起來
    ，有流了一點點的血，伊就將他們分開。兩個人都打來打去
    ，被告有時候雙手護頭，有時一手護頭一手揮舞、推告訴人
    等語（原審卷第31頁），益見當日應係告訴人先行動手傷害
    被告，被告於混亂中或有揮手，仍不能認告訴人所受之傷，
    當係被告所造成，或被告有傷害之「故意」云云。
  3.此外，衡諸告訴人於檢察事務官詢問時係指稱；因為伊等兩
    戶前院中間圍牆的事爭吵，所以伊等在兩戶門口的馬路上發
    生拉扯，後來被告衝出來打伊，她的外勞也出來勸架云云（
    第6745號偵卷第13頁）、於原審審理初則證稱：案發當天伊
    發現被告又在圍牆上放花盆，伊便告知被告不要這樣放，被
    告就很兇的與伊爭吵，並要伊閉嘴，後來她就失控由院子衝
    出來對伊拳打腳踢，被告的菲傭由院子衝出來站在伊等兩人
    的中間勸架，但被告還是沒有停止云云（原審卷第24至25頁
    ），均未言及併有傷害被告之情事，其嗣於原審中又改稱：
    應該有拉扯云云（原審卷第25頁），顯見告訴人之指述有先
    後不一之情事，亦與證人Monteagudo,Loicel Dela Cruz 上
    揭證詞不符。是不論告訴人於檢察事務官面前所為之陳述，
    有無證據能力，均不足認被告有傷害之犯行。
五、綜上，本件檢察官之上訴書狀，雖有敘述理由，但其理由，
    自形式上觀查，均核非足以動搖原判決之具體理由。揆諸上
    開說明，自非屬得上訴第二審之具體事由，應認本件上訴不
    合上訴之法定要件，予以駁回，並不經言詞辯論為之。
據上論斷，應依刑事訴訟法第367條前段、第372條，判決如主文
。
中    華    民    國    99    年    4     月    30    日
                  刑事第二庭審判長法  官  洪光燦
                                  法  官  李麗玲
                                  法  官  林恆吉
以上正本證明與原本無異。
不得上訴。
                                  書記官  陳盈璇
中    華    民    國    99    年    4     月    30    日

司法院資訊處製作；財團法人民間司法改革基金會備份。
